【裁判字號】    98,抗,261
【裁判日期】    981218
【裁判案由】    假處分
【裁判全文】
臺灣高等法院臺南分院民事裁定    98年度抗字第261號
抗  告  人  甲○○
相  對  人  乙○○
上列抗告人與相對人間聲請假處分事件，對於中華民國98年10月
21日臺灣雲林地方法院98年度裁全字第699號裁定，提起抗告，
本院裁定如下：
    主  文
原裁定廢棄，發回臺灣雲林地方法院。
    理  由
一、抗告人在原法院聲請及本院抗告意旨略以：相對人為抗告人
    之妻，而坐落雲林縣斗南鎮○○段76-22地號土地及其上282
    建號建物（下稱系爭房地）係抗告人所購買，並登記在相對
    人名下，房貸全數由抗告人分期繳交，目前尚未繳清。然相
    對人在特種營業場所上班，交往複雜，屢勸不聽，竟與人在
    外同居，棄家庭於不顧，又遭第三者教唆，以當初結婚無公
    開儀式，訴請確認婚姻關係不存在。抗告人惟恐相對人強奪
    上開房地，將該不動產所有權移轉或為其他處分行為，致請
    求標的現狀變更，日後有不能強制執行或甚難執行之虞，為
    保全強制執行，乃聲請就系爭房地為假處分，如釋明有不足
    ，願提供擔保請裁定准予假處分。原裁定法院以抗告人所主
    張與民事訴訟法假處分規定之要件不合，且未據提出能即時
    調查之證據，以釋明所主張假處分之原因，而駁回抗告人假
    處分之聲請，似有未洽。為此，提起抗告，請求廢棄原裁定
    ，並准許抗告人假處分之聲請等語。復提出抗告人於玉山銀
    行斗六分行帳號0000-000-000000之存簿影本、系爭土地暨
    建物登記第二類謄本及臺灣雲林地方法院98年度婚字第242
    號民事判決書等各1份為佐（見原審卷第5-7頁、本院卷第5
    、6頁）。
二、原裁定駁回抗告人之聲請，其理由略為：聲請人（即抗告人
    ，下同）所主張相對人上開所為，尚難認為其即有使系爭房
    地現狀變更，致日後不能強制執行或甚難執行之虞之假處分
    原因，而只是出於聲請人個人之擔心，已與上開假處分規定
    之要件不合。且其對於假處分之原因，亦未據提出能即時調
    查之證據，以釋明其所主張假處分之原因為真實，另經本院
    裁定限期補正，亦未補正，故本件聲請即屬不應准許等語。
三、按債權人就金錢請求以外之請求，因請求標的之現狀變更，
    有日後不能強制執行，或甚難強制執行之虞，欲保全強制執
    行者，得聲請假處分；民事訴訟法第532條定有明文。惟債
    權人聲請假處分，就其請求及假處分之原因，應釋明之；前
    項釋明如有不足，而債權人陳明願供擔保或法院認為適當者
    ，法院得定相當之擔保，命供擔保後為假處分；民事訴訟法
    第533條準用第526條第1、2項亦定有明文。而所謂假處分之
    原因，係指請求標的之現狀變更，有日後不能強制執行，或
    甚難強制執行之虞之情形，諸如債務人就其財產為不利益之
    處分或隱匿財產等屬之（最高法院96年度台抗字第648號裁
    定意旨參照）。再，假處分為保全強制執行方法之一種，苟
    合於假處分條件，並經債權人聲敘假處分之原因存在，法院
    即得為假處分之裁判，至債權人起訴主張之實體上理由是否
    正當，乃屬本案判決問題，非假處分裁判中所能解決（最高
    法院20年抗字第5號判例參照）。
四、查，本件抗告人主張假處分之請求，即系爭房地係抗告人所
    購買，並登記在相對人名下，房貸全數由抗告人分期繳交，
    目前尚未繳清等情，據其所提出抗告人於玉山銀行斗六分行
    帳號0000-000-000000之存簿影本、系爭土地暨建物登記第
    二類謄本為證，可認有相當之釋明。基此，抗告人以自己金
    錢購屋而登記於相對人名下，則抗告人對相對人之系爭不動
    產，顯有直接請求之權利，此乃係就金錢請求以外之請求。
    又相對人迄今拒絕返還系爭房地，並提起確認兩造間婚姻關
    係不存在之訴，已消滅兩造間之婚姻關係，有臺灣雲林地方
    法院98年度婚字第242號民事判決書1份可證，則系爭房地顯
    然有隨時遭賣掉之虞，似有以脫產方式規避債務，能否謂無
    因請求標的之現狀變更，有日後不能強制執行，或甚難強制
    執行之虞之假處分原因存在，即足推酌。是抗告人主張假處
    分之原因非無為相當之釋明。依上開規定，釋明若有不足，
    然抗告人已陳明願供擔保者，法院得定相當之擔保，命供擔
    保後為假處分。原法院遽以抗告人就其假處分之原因，未為
    釋明，而駁回抗告人之聲請，即有未洽。抗告意旨以前開理
    由指摘原裁定為不當，而聲明廢棄，尚難認為無理由；自應
    將原裁定廢棄，並由原法院再為翔實之審酌後，另為適當之
    處理。
五、據上論結，本件抗告為有理由，依民事訴訟法第492條，裁
    定如主文。
中    華    民    國    98    年    12    月    18    日
                  民事第三庭    審判長法  官    蘇清恭
                                      法  官    蘇重信
                                      法  官    王浦傑
上為正本係照原本作成。
本裁定除以適用法規顯有錯誤為理由外，不得再抗告。如提出再
抗告，應於收受送達後10日內委任律師為代理人向本院提出再抗
告狀（須附繕本），並繳納再抗告費新台幣1千元。
中    華    民    國    98    年    12    月    18    日
                                       書記官    廖英琇
【附記】
民事訴訟法第495條之1第2項準用同法第466條之1第1、2項規定
：
(1)對於第二審判決上訴，上訴人應委任律師為訴訟代理人。但上
  訴人或其法定代理人具有律師資格者，不在此限。
(2)上訴人之配偶、三親等內之血親、二親等內之姻親，或上訴人
  為法人、中央或地方機關時，其所屬專任人員具有律師資格並
  經法院認為適當者，亦得為第三審訴訟代理人。
民事訴訟法第466條之2第1項：
  上訴人無資力委任訴訟代理人者，得依訴訟救助之規定，聲請
  第三審法院為之選任律師為其訴訟代理人。

司法院資訊處製作；財團法人民間司法改革基金會備份。
